臺灣彰化地方法院刑事判決　　　　　　100年度交易字第200號
公　訴　人　臺灣彰化地方法院檢察署檢察官
被　　　告　許敏郎
上列被告因公共危險案件，經檢察官提起公訴（100 年度偵字第
3234號），本院判決如下：
    主  文
許敏郎服用酒類，不能安全駕駛動力交通工具而駕駛，處有期徒
刑月，如易科罰金，以新臺幣壹仟元折算壹日。
    事  實
一、許敏郎於民國100 年1 月2 日上午某時許，在彰化縣福興鄉
    麥厝村某處飲酒，明知其已受酒精影響而達不能安全駕駛動
    力交通工具之程度，竟仍於當時下午，騎乘車牌號碼3GU-08
    7 號重型機車上路，欲返回彰化縣鹿港鎮○○里○○路鹿興
    巷62號住處，適於當日下3 時40分許，行至福興鄉○○村○
    ○街1 之37號「億昇汽車修配廠」向西19.2公尺處，因不勝
    酒力，行車失控，擦撞管厝街北側水溝護欄，致其重心不穩
    而跌落排水溝內。嗣經警到場處理，並測得許敏郎呼氣酒精
    濃度達每公升0. 81毫克而查獲。
二、案經彰化縣警察局鹿港分局報告臺灣彰化地方法院檢察署檢
    察官偵查起訴。
    理  由
壹、證據能力部分
一、復按被告以外之人於審判外之言詞或書面陳述，除法律有規
    定者外，不得作為證據，刑事訴訟法第159 條第1 項固有明
    文。惟按被告以外之人於偵查中向檢察官所為陳述，除顯有
    不可信之情況者外，得為證據，同法第159 條之1 第2 項定
    有明文。偵查中對被告以外之人（包括證人、鑑定人、告訴
    人、被害人及共同被告等）所為之偵查筆錄，或被告以外之
    人向檢察官所提之書面陳述，性質上均屬傳聞證據。惟現階
    段刑事訴訟法規定檢察官代表國家偵查犯罪、實施公訴，依
    法其有訊問被告、證人及鑑定人之權，證人、鑑定人且須具
    結，而實務運作時，檢察官偵查中向被告以外之人所取得之
    陳述，原則上均能遵守法律規定，不致違法取供，其可信度
    極高。再者，該「被告以外之人」，如經法院於審理中賦予
    被告有與之對質、詰問其現在與先前陳述瑕疵之機會，自屬
    已充分保障被告之對質詰問權，職是，除反對該項供述得具
    有證據能力之一方，已釋明「顯有不可信之情況」之理由，
    或該偵查中之陳述除另違反應具結而未具結之規定外，應具
    證據能力。查證人卓錦輝於偵查中之證述，已依法具結，被
    告未曾提及檢察官在偵查時有不法取供之情形，亦未曾釋明
    上開證述有何顯不可信之情況，是以上開證人於偵查中之證
    述，具有證據能力。
二、又被告以外之人於審判外之陳述，雖不符刑事訴訟法第159
    條之1 至第159 條之4 之規定，而經當事人於審判程序同意
    作為證據，法院審酌該言詞陳述或書面陳述作成時之情況，
    認為適當者，亦得為證據；當事人、代理人或辯護人於法院
    調查證據時，知有第159 條第1 項不得為證據之情形，而未
    於言詞辯論終結前聲明異議者，視為有前項之同意，刑事訴
    訟法第159 條之5 定有明文。查卷附之刑法第185 條案件測
    試觀察紀錄表、道路交通事故調查報告表(一)、(二)、道路交通
    事故現場圖及員警卓錦輝於100 年5 月22日及100 年3 月25
    日職務報告書（參見偵卷第6 頁、第11頁、第13至15頁及第
    56頁），均係承辦員警調查後所為之報告文書，核屬被告以
    外之人於審判外之陳述，為傳聞證據，自均無證據能力；又
    證人粘清亮於警詢時之證言，亦為被告以外之人於審判外之
    陳述，屬傳聞證據，亦無證據能力。
三、按照相機拍攝之照片，係依機器之功能，攝錄實物形貌而形
    成之圖像，除其係以人之言詞或書面陳述為攝取內容，並以
    該內容為證據外，照片所呈現之圖像，並非屬人類意思表達
    之言詞或書面陳述，當非屬「被告以外之人於審判外之言詞
    或書面陳述」之範圍內，其有無證據能力，自應與一般物證
    相同，端視其取得證據之合法性及已否依法踐行證據之調查
    程序，以資認定，最高法院97年度臺上字第3854號判決意旨
    參照。查卷附之現場照片（參見偵卷第16至20頁、第57頁）
    ，係處理員警以電子科技設備運作所留存之影像紀錄；另卷
    附之被告呼氣酒精濃度測試紙（參見偵卷第10頁），則係就
    駕駛人呼氣之酒精濃度，透過酒精濃度檢測計測定之結果，
    經核均非供述證據，不受傳聞法則之限制，亦核無違法取得
    之情形，自均具有證據能力，合先敘明。
貳、實體方面
一、訊據被告許敏郎坦承伊於上開時、地，酒後跌落排水溝（管
    厝街北側水溝下稱甲水溝）及其呼氣酒精濃度達每公升0.81
    毫克等情並不否認，惟矢口否認有何公共危險之犯行，辯稱
    ：伊是騎機車至「億昇汽車修配廠」附近，身體感到不舒服
    ，才將車停放在路旁，若在「億昇汽車修配廠」處喝酒，會
    妨礙人家進出，才走到該修配廠對面之廢棄磚屋內喝酒，飲
    用180CC 後，又走到甲水溝旁小解，因酒醉不穩才跌入甲水
    溝內，當時機車並未傾倒，伊並無酒後騎車云云。經查：
(一)、證人即查獲員警卓錦輝於偵查中證述：伊等將被告從甲水溝
    內救起來後，被告在附近民宅沖洗身體換衣時，有說早上送
    完報紙後，他與朋友在福興鄉麥厝村喝酒，在作筆錄時，被
    告又說他是在廢棄房屋內喝藥酒，伊在完成被告筆錄後，立
    刻去廢棄房屋查看，並沒有看到藥酒瓶及礦泉水，而且管厝
    街南側水溝（下稱乙水溝）寬約1公尺左右，且插有直立的
    鋼筋，雙面又有木板架高怕人家跨越危險，連伊在清醒狀態
    下都不敢跨越，所以被告說他有跨越乙水溝到該廢棄屋喝酒
    ，是不可能等語，依證人卓錦輝所言，被告有酒後騎車之行
    為，衡之常理，證人卓錦輝與被告並無恩怨，實無構詞陷害
    之理，故證人卓錦輝上開證詞應非妄言。
(二)、又證人即「億昇汽車修配廠」老闆粘清亮於本院審理中證述
    ：其看到被告側躺在甲水溝裡完全不動，距離機車約3 公尺
    內，當時機車傾倒靠在水溝的欄杆處，機車是半倒半靠在欄
    杆上，傾倒情形如偵卷第57頁照片所示」等語，又證人即消
    防人員林江三於本院審理中證述：「（問你們到場時候，機
    車倒臥情形是否如照片所示？）是，我們看到的時候就是這
    個樣子，機車倒在河堤旁邊」，證人林家羽亦於本院審理中
    證述：「（提示偵卷第57頁照片，你們到場時候，有看到機
    車嗎？）有一台機車倒在欄杆，情形如照片所示」，不論依
    第一時間知悉被告跌落水溝內之證人粘清亮或到場救助被告
    之消防人員林江三及林家羽等人之證述，被告之機車傾倒在
    水溝欄杆上，傾倒情形如偵卷第57頁照片所示，觀諸偵卷第
    57頁及第6 頁照片，被告機車向甲水溝方向半傾倒在兩個欄
    杆之空隙間（該空隙寬度約60公分），車頭靠著前方欄杆，
    車尾則傾倒在後方另一個欄杆，車身則朝向甲水溝方向傾倒
    ，足徵當時駕駛人之行車狀況並不穩定，亦與一般人路邊停
    車方式相異，故被告辯稱：伊騎車行經該處，將車停在路旁
    等語，不足採信。至於被告要求傳喚其配偶施麗花部分，因
    施麗花是案發後遭他人通知始至現場，並無法回答被告是何
    時喝酒，亦未目睹被告跌落時之機車狀態，並無傳喚實益，
    故本院認為無傳喚必要，附此敘明。
(三)、又參之偵卷第57頁案發時之照片所示，「億昇汽車修配廠」
    對面即管厝街南側，有一間廢棄磚屋，該屋與馬路之間有1
    條水溝（即乙水溝），該水溝正在施作，故在乙水溝南側（
    緊靠廢棄屋方向）架起木板，該木板高度略高於路面，另一
    側靠近馬路則以紅色圓錐體豎立在路旁警示來往車輛，若欲
    至廢棄屋，除跨越水溝之外，還須越過水溝外側木板高度，
    始能進入該廢棄磚屋，又依上開證人卓錦輝所言，該水溝寬
    約1 公尺左右，且插有直立的鋼筋，木板又架高，被告辯稱
    ：當時伊是因為身體不適才路邊停車，欲至該廢棄磚屋喝酒
    等語，既然其身體已不適，已經無法將機車直立停好在路旁
    ，又豈有能力跨越寬1 公尺之水溝，以及越過高於路面之木
    板，故被告上開辯詞顯與事理相背，實無足取。
(四)、證人即員警丁揚倫於本院審理中證述：伊是第一個到現場之
    員警，被告機車是傾倒，鑰匙是插在機車上，伊從派出所到
    現場約有7 、8 分鐘，之後巡視周遭才去摸排氣管，伊已隔
    了一段時間才去摸機車排氣管，是燙燙的，但伊的手沒被燙
    傷等語，衡之常理，一般人將機車停放在路旁，離開停車處
    時，理應將機車鑰匙取下，以防止失竊，然以被告辯詞，伊
    離開停車處時，卻未拔取機車鑰匙，實與常理有違。
(五)、又被告飲酒後跌落水溝遭消防人員救起，經員警對其施以酒
    精濃度測定，測得其呼氣酒精濃度測定值達每公升0.81毫克
    ，此為被告供認在卷，並有彰化縣警察局交通警察隊鹿港分
    隊酒精測定值紀錄表在卷可稽（見警卷第10頁）。按刑法第
    185 條之3 所謂「不能安全駕駛」，係抽象危險犯，不以發
    生具體危險為必要，參考德國、美國之認定標準，對於酒精
    濃度呼氣已達每公升0.55毫克或血液濃度達百分之0.11以上
    ，肇事率為一般正常人之10倍，認為已達「不能安全駕駛」
    之標準，此業經法務部於88年5 月18日以88法檢字第001669
    號函告週知，應為絕對不能安全駕駛動力交通工具。而就醫
    學文獻所知，酒精對人體造成之影響，於呼氣酒精濃度達每
    公升0.25毫克即會輕度中毒，造成輕度協調功能降低；呼氣
    酒精濃度達每公升0.5 毫克時屬輕到中度中毒症狀，出現反
    應較慢、感覺減低、影響駕駛之狀況；當呼氣酒精濃度達每
    公升0.75毫克時，將造成思考與個性行為改變等症狀；當呼
    氣酒精濃度達到每公升1.0 毫克時，將造成中度中毒，而有
    步態不穩、噁心嘔吐、精神混惑不清晰等症狀，達到每公升
    1.5 毫克時，則為中到重度中毒，將有說話不清楚、感覺喪
    失、視力模糊等症狀；達到每公升2.0 毫克時，則為重度中
    毒，出現體溫與血糖均降低，肌肉控制差，甚至會導致癲癇
    發作等情況；達到每公升3.5 毫克時，則已經神智不清，反
    射減低，甚至呼吸抑制，而可能致命，此復經行政院國軍退
    除役官兵輔導委員會臺北榮民總醫院88年8 月5 日（88）北
    總內字第26868 號函闡釋綦詳。本案被告之呼氣酒精濃度值
    達每公升0.81毫克，已達前揭不能安全駕駛之標準，殆無疑
    義。
(六)、綜合被告跌落水地點距離機車傾倒處約3 公尺內，機車傾倒
    在兩個欄杆中間空隙，車身向甲水溝方向傾倒，機車鑰匙插
    在機車、被告自承跌落水溝時頭戴安全帽（見偵卷第26頁）
    、證人卓錦輝證述被告曾表示其在案發前與友人在福興鄉麥
    厝村喝酒及被告之呼氣酒精濃度值達每公升0.81毫克等情以
    觀，足認被告是酒後騎車不穩，跌落水溝，本案事證明確，
    被告所犯公共危險之犯行洵堪認定，應依法論科。
二、核被告所為，係犯刑法第185 條之3 酒後駕車公共危險罪。
    爰審酌被告明知酒精成分對人之意識控制能力具有不良影響
    ，超量飲酒後會導致對週遭事物之辨識及反應能力較平常狀
    況薄弱，因而酒後駕車在道路上行駛，對往來之公眾及駕駛
    人自身皆具有高度危險性，竟仍於酒後貿然騎乘機車上路，
    且被告經警施以酒測時，呼氣酒精濃度高達每毫升0.81公克
    ，顯見被告當時飲酒數量非少，犯後不僅未坦承犯行，未見
    悔意，欠缺法治觀念，量刑仍不宜輕縱，量處被告有期徒刑
    3月，並諭知易科罰金之折算標準，以資懲警。
據上論斷，應依刑事訴訟法第299 條第1 項前段，刑法第185 條
之3、第41條第1 項前段，判決如主文。
本案經檢察官施教文到庭執行職務
中    華    民    國  100     年    9     月    22    日
                          刑事第九庭  法  官   鮑慧忠
以上正本證明與原本無異。
如不服本判決應於收受判決後10日內向本院提出上訴書狀，並應
敘述具體理由；其未敘述上訴理由者，應於上訴期間屆滿後20日
內向本院補提理由書狀(均須按他造當事人之人數附繕本)「切勿
逕送上級法院」。
中    華    民    國   100    年    9     月    22    日
                                      書記官   林子惠
附錄本案論罪科刑法條：
刑法第185條之3
服用毒品、麻醉藥品、酒類或其他相類之物，不能安全駕駛動力
交通工具而駕駛者，處1 年以下有期徒刑、拘役或科或併科15萬
元以下罰金。